【裁判字號】    90,自,209
【裁判日期】    900413
【裁判案由】    侵占
【裁判全文】
臺灣臺中地方法院刑事裁定                            九十年度自字第二０九號
    自  訴  人  吳建勇即宗成.
    被      告  甲○○
                乙○○
右被告等因侵占案件，經自訴人提起自訴，本院裁定如左：
    主  文
自訴駁回。
    理  由
一、按法院或受命法官，得於第一次審判期日前，訊問自訴人、被告及蒐集或調查證
    據，其結果如認案件有刑事訴訟法第二百五十二條至第二百五十四條之情形者，
    得以裁定駁回自訴，同法第三百二十六條第三項、第一項定有明文。
二、本件自訴意旨略以：被告甲○○於民國八十八年十二月三日，起以其福特廠牌，
    靠行於自訴人所開設之「宗成計程汽車行」，並簽立租借牌照切結書，車牌七Ｐ
    －００八號兩面牌照營業謀生，詎料被告甲○○意圖為自己不法所有，自簽立切
    結書起，拒付各項費用，且行蹤不明，被告乙○○為其連帶保證人亦置之不理。
    因認被告二人同共涉犯刑法第三百三十五條第一項之普通侵占罪嫌云云。
三、本件自訴人認被告二人共同涉犯刑法第三百三十五條第一項之普通侵占罪嫌，無
    非以有由被告出之切結書、戶籍謄本及本院民事判決書影本各一紙足資佐證，且
    被告二人均未出面解決，為其論據。惟訊據被告甲○○則堅決否認有何將普通侵
    占之犯行，辯稱：伊沒有侵占的意思，伊有繳費用至八十九年六月，現錢已經結
    清，伊希望跟自訴人繼續續約等語。
四、按犯罪事實應依證據認定之，無證據不得推定其犯罪事實，刑事訴訟法第一百五
    十四條定有明文。次按刑法上之侵占罪，須持有人變易其原來之持有意思而為不
    法所有之意思，始能成立，如僅將持有物延不交還或有其他原因致一時未能交還
    ，既缺乏主觀要件，即難遽以該罪相繩，此最高法院六十八年臺上字第三一四六
    號著有判例。本院查：訊據自訴人吳建勇於本院訊問時到庭陳稱：「他八十九年
    六月繳的，是繳八十八年的。他因為積欠太多，所以我們才會告他，他之前都有
    積欠的紀錄，他靠行大約三、四年了，被告已經把前帳都結清了，但車牌還沒還
    ，我有去過被告家中找過被告，有找到，但他說因為手頭不方便，說以後再還該
    繳的稅金，我找過他二、三次，我無可奈何，如果直接拔車牌，法律上我們怕站
    不住腳」等語（詳見本院九十年四月九日訊問筆錄）。足見被告甲○○於租用車
    牌期間仍有與自訴人連絡表示要繼續租用，並經自訴人無奈下接受，並非車牌不
    知去向，從而被告二人是否有意圖為自己不法之所有，而變易持有之意為所有之
    意，不無可疑。另參酌被告二人業已清結前帳及被告甲○○前即已靠行有三、四
    年之久等情，益見被告二人主觀上應無變易其原來之持有意思而為不法所有之意
    思無誤。綜上諸情，本件被告二人既無意圖為自己不法之所有，變易持有之意為
    所有之意，核與刑法第三百三十五條第一項之普通侵占罪之構成要件尚有未合。
    是以本件被告二人被訴刑法第三百三十五第一項之普通侵占罪，既均為犯罪嫌疑
    不足，揆諸首揭說明，爰以裁定駁回自訴。
據上論斷，應依刑事訴訟法第三百二十六條第三項、第二百五十二條第十款，裁定如
主文。
中      華      民      國      九十      年      四      月    十三    日
                                  臺灣臺中地方法院刑事第四庭
                                      法  官  許  旭  聖
右正本證明與原本無異。
如不服本裁定，應於裁定送達後五日內，向本院提出抗告狀 (應附繕本)。
                                      書記官
中      華      民      國      九十      年      四      月    十三    日


司法院資訊處製作；財團法人民間司法改革基金會備份。
